臺灣高等法院民事裁定
109年度訴聲字第7號
聲  請  人  林天賜  
            邱意茹  
            允升機電工業有限公司

兼  上一人
法定代理人  傅俊龍  
上列聲請人因與張金福等間請求侵權行為損害賠償事件（本院10
8年度上字第1038號），聲請許可為訴訟繫屬事實之登記，本院
裁定如下：
    主  文
聲請駁回。
    理  由
一、訴訟標的基於物權關係，且其權利或標的物之取得、設定、
    喪失或變更，依法應登記者，於事實審言詞辯論終結前，原
    告得聲請受訴法院以裁定許可為訴訟繫屬事實之登記；前項
    聲請，應釋明本案請求，此觀民事訴訟法第254條第5項、第
    6項前段規定甚明。
二、聲請人主張：聲請人林天賜為新北市中和區秀山段（以下土
    地、建物均同區段）1190建號建物（門牌號碼新北市○○區○○
    街00巷0弄00號1樓，所有權全部）及坐落基地440地號土地
    應有部分1/4之所有權人，442地號土地為法定空地，因440
    、442地號土地均遭不法占用，影響聲請人權益，而起訴請
    求相對人拆除騰空、損害賠償、確認相對人之行為違法、回
    復1190建號使用執照核定之產權登記面積與使用範圍、依使
    用執照內容准予1190建號建物不動產役權登記等。為使第三
    人知悉訟爭情事，俾阻卻其因信賴登記而善意取得所有權，
    及避免確定判決效力所及之第三人受不測之損害。爰依民事
    訴訟法第254條第5項規定，請准就441、442、442-2、434、
    435、436、437、438、439、440地號土地及1180建號建物為
    訴訟繫屬事實之登記等語。
三、經查，聲請人請求相對人拆除騰空、損害賠償、確認相對人
    之行為違法之部分（見本院108年度上字第1038號民事卷〈下
    稱本案二審卷〉一第243至259頁、本案二審卷二第113至121
    頁），並非權利或標的物之取得、設定、喪失或變更依法應
    登記之情形。聲請人請求相對人回復1190建號使用執照核定
    之產權登記面積與使用範圍、依使用執照內容准予1190建號
    建物不動產役權登記之部分，雖依民法第767條規定等物權
    關係之訴訟標的（見本案二審卷一第246至248頁、本案二審
    卷二第114至116頁），惟依民事訴訟法第254條第5項規定於
    民國106年6月14日修正理由，旨在「藉由訴訟繫屬事實予以
    登記之公示方法，使第三人知悉訟爭情事，俾阻卻其因信賴
    登記而善意取得，及避免確定判決效力所及之第三人受不測
    之損害」以觀，應認僅於原告本於對標的物之物權關係，訴
    請塗銷或變更其上無效或得撤銷之物權登記，以回復其原有
    之物權登記者，始有准予訴訟繫屬事實登記之必要。聲請人
    依民法第767條規定所為請求，非屬上開範圍，且其請求於
    原審已遭駁回，上訴後仍未釋明本案請求。從而，聲請人聲
    請訴訟繫屬事實之登記，核與民事訴訟法第254條第5項規定
    之要件不符，為無理由，應予駁回。
四、爰裁定如主文。
中　　華　　民　　國　 109  　年　　10　　月　　29　　日
                  民事第十八庭  
                        審判長法  官  黃明發
                              法  官  周美雲
                              法  官  賴彥魁
正本係照原本作成。
如不服本裁定，應於收受送達後10日內向本院提出抗告狀，並應
繳納抗告費新臺幣1,000元。
中　　華　　民　　國　　109 　年　　10　　月　　30　　日
                              書記官  高瑞君